臺灣板橋地方法院交通事件裁定　　　　95年度交聲字第1645號
原處分機關　交通部公路總局臺北區監理所蘆洲監理站
異　議　人
即受處分人　甲○○
上列受處分人即異議人因違反道路交通管理處罰條例案件，對於
交通部公路總局臺北區監理所蘆洲監理站民國95年9 月13日所為
之北監蘆字第裁46-AEU279199號裁決處分，聲明異議，本院裁定
如下：
    主  文
原處分撤銷。
甲○○機器腳踏車所有人，照後鏡損壞不予修復，處罰鍰新臺幣
玖佰元。
    理  由
一、原處分機關以本件異議人即受處分人甲○○於民國95年6 月
    15日下午1 時50分許，騎乘車牌號碼EFN-157 號輕型機車，
    行經臺北市○○○路與敦煌路交岔路口時，因「照後鏡損壞
    不予修復」之違規事實，經警攔停舉發，並以北市警交字第
    AEU279199 號違反道路交通管理事件通知單舉發移送，原處
    分機關並依道路交通管理處罰條例第16條第1 項第2 款之規
    定，裁處罰鍰新臺幣（下同）1,800元。
二、異議人異議意旨略以：異議人是因為於舉發當日早上11時50
    分時，騎乘上開機車與他人發生擦撞時，撞掉1 個照後鏡，
    但只有鏡面掉了，支架還在，警員卻不聽異議人解釋，並說
    異議人態度不佳，就直接開單，異議人不願意簽罰單，並跟
    警員說要馬上去買後照鏡，警員都不予理會，就拿著罰單離
    開現場，事後警員也沒有將罰單寄到家裡，如今拿到裁決書
    卻因逾期而導致罰款增加，故不服原裁決處分，爰依法聲明
    異議云云。
三、按行車前應注意照後鏡須詳細檢查確實有效，道路交通安全
    規則第89條第1 項第1 款定有明文。又道路交通管理處罰條
    例及道路交通安全規則所稱之「汽車」，依道路交通管理處
    罰條例第3 條第8 款及道路交通安全規則第2 條第1 項第1
    款之規定，均包括「機器腳踏車」在內。另按道路交通管理
    處罰條例第16條第1 項第2 款業於95年7 月1 日修正公布施
    行，而修正後同條例第16條第1 項第2 款，除將原有「汽車
    有『左列』情形之一者，處汽車所有人9 百元以上1 千8 百
    元以下罰鍰．．．」之文字，修正為「汽車有『下列』情形
    之一者，處汽車所有人9 百元以上1 千8 百元以下罰鍰．．
    ．」，並將原規定之「『燈光』、雨刮、喇叭、照後鏡、排
    氣管、消音器設備不全或損壞不予修復『者』」，改為「『
    除頭燈外之燈光』、雨刮、喇叭、照後鏡、排氣管、消音器
    設備不全或損壞不予修復」，及將「或『其他設備』擅自增
    、減、變更原有規格致影響行車安全『者』」，改為「或擅
    自增、減、變更原有規格致影響行車安全」外，其他條文內
    容及罰鍰數額均無改變；次按行為後法律或自治條例有變更
    者，適用行政機關最初裁處時之法律或自治條例；但裁處前
    之法律或自治條例有利於受處罰者，適用最有利於受處罰者
    之規定，行政罰法第5 條定有明文。本件違規行為發生時間
    為95年6 月15日，原處分機關裁處日期為95年9 月13日，而
    修正前同條例第16條第1 項第2 款規定並無較有利於受處分
    人之情形，揆諸前揭說明，應適用原處分機關裁處時即修正
    後之法律，合先敘明。經查：
(一)、本件異議人於上揭時、地，騎乘其所有之車牌號碼EFN-15
      7 號輕型機車，行經臺北市○○○路與敦煌路交岔路口時
      ，因所騎乘之機車照後鏡損壞不予修復，經警攔停舉發等
      情，為異議人所不爭執，並有舉發機關即臺北市政府警察
      局大同分局於95年10月2 日北市警同分交字第0953373620
      0 號書函附卷可憑，復有臺北市政府警察局95年6 月15日
      北市警交字第AEU279199 號舉發違反道路交通管理事件通
      知單在卷可稽，堪以認定。
(二)、異議人雖以前揭情詞置辯，惟異議人於本院審理中自承：
      我那時是上班時間，剛好經過敦煌路橋下，看到前面好像
      在臨檢，員警就叫我過去出示證件，我就給他，員警看我
      的車子就說少了後照鏡，我就說幾個小時前跟人家車禍，
      所以後照鏡掉了，我就說我馬上去買，他也沒有反應就開
      罰單等語在卷，則依照異議人所述情節，其所有之上開機
      車照後鏡乃於為警攔查前幾個小時，即因發生車禍而掉落
      ，據此，其上開機車照後鏡因交通事故掉落後至其本件為
      警舉發前，顯已相隔相當時間，且舉發當時（下午1 時50
      分）亦非清晨或深夜等販賣機車後照鏡之機車行或商家尚
      未營業之時間，參以一般裝置機車照後鏡所需時間亦甚短
      暫，且異議人所駕駛前開機車照後鏡支架縱尚存在，僅其
      上之鏡片因車禍事故而掉落，然既已無鏡片，當已失照後
      鏡乃於機車駕駛人行駛途中，輔助駕駛人觀察左右後方來
      車以維行車安全之功效等情，詎異議人明知上開機車照後
      鏡損壞未予修復之情形下，仍逕行騎乘該機車上路，顯已
      危害自身及其他用路人之交通安全，其行為違反首開道路
      交通管理處罰條例第16條第1 項第2 款之處罰規定甚明，
      是異議人前開所辯，容係卸責之詞，自無足取。
四、惟按當場舉發者，應填記駕駛人或行為人姓名、性別、出生
    年月日、地址、身分證統一號碼及車主姓名、地址、車牌號
    碼、車輛種類。被查獲之駕駛人或行為人為受處分人時，應
    於填記通知單後將通知聯交付該駕駛人或行為人簽名或蓋章
    收受之；拒絕簽章者，仍應將通知聯交付該駕駛人或行為人
    收受，並記明其事由及交付之時間；拒絕收受者，應告知其
    應到案時間及處所，並記明事由與告知事項，視為已收受，
    違反道路交通管理事件統一裁罰基準及處理細則第11條第1
    項第1 款定有明文。查：關於本件異議人是否已合法收受上
    開舉發通知單一節，雖舉發機關即臺北市政府警察局大同分
    局於95年10月2 日以前開北市警同分交字第09533736200 號
    書函稱：「... 員警舉發後請臺端簽收該交通違規通知單，
    臺端拒簽收。員警依法告知其應到案時間及處所。... 」等
    語，此有上開函文1 份在卷可參，然依卷附舉發通知單僅收
    受通知聯者簽章欄內記載「拒簽」字樣，該通知單上並無已
    告知異議人到案時、地及繳納期限之標記，而證人即本件舉
    發警員劉書銘經本院合法傳喚亦未到庭證述其是否已依上開
    規定告知異議人應到案時間及處所，是依卷內現有證據資料
    觀之，尚難遽認本件異議人已明確知悉本件交通違規舉發通
    知單上應到案日期、處所、繳納期限等事項，即無從認本件
    員警舉發前開交通違規事件，而擬將舉發通知單交付異議人
    收受，然經異議人拒絕簽名、收受時，舉發員警所為已符合
    上開違反道路交通管理事件統一裁罰標準及處理細則第11條
    第1 項第1 款之規定，而得視為被舉發人已合法收受舉發通
    知單。原處分機關未查及此，依據基準表逾越應到案日期60
    日以上逕行對異議人裁決1,800 元罰鍰，尚非適法，是異議
    人本件聲明異議，就此部分之異議理由，即非無理由。
五、綜上，本件異議人確有「照後鏡損壞不予修復」之違規，事
    證如前，則其聲明異議指摘原處分此部份不當，固無理由，
    然本件舉發通知單之送達既有上開可議之處，並使得異議人
    喪失於收受上開通知單後依期限到案聽候裁決，可依最低額
    繳納罰鍰之利益，原裁決處分逕予裁罰最高額1,800 元，自
    有不當，本院自仍應將原處分撤銷，並依道路交通管理處罰
    條例第16條第1 項第2 款及違反道路交通管理事件統一裁罰
    基準表之規定，自為裁罰如主文第2 項所示，以期適法。
據上論斷，應依道路交通管理處罰條例第87條第2 項，道路交通
案件處理辦法第20條前段，裁定如主文。
中　　華　　民　　國　　96　　年　　3 　　月　　1 　　日
                  交通法庭   法  官  陳明偉
以上正本證明與原本無異。
如不服本裁定，應於裁定送達後5 日內向本院提出抗告狀。
                             書記官  陳慧儷
中　　華　　民　　國　　96　　年　　3 　　月　　1 　　日
